臺灣高等法院民事判決
111年度簡易字第51號
原      告  潘乙德  

被      告  李彥甫  

            施驊肱  
            陳鋒哲  
上列當事人間侵權行為損害賠償事件，原告提起刑事附帶民事訴
訟，經本院刑事庭裁定移送前來（111年度附民字第25號），本
院於民國111年8月23日言詞辯論終結，判決如下：
    主      文
被告李彥甫、施驊肱、陳鋒哲應連帶給付原告新臺幣伍萬伍仟五
佰元，及自民國一一一年三月三日起至清償日止，按年息百分之
五計算之利息。
原告其餘之訴駁回。
訴訟費用由被告李彥甫、施驊肱、陳鋒哲連帶負擔百分之三十七
，餘由原告負擔。
    事實及理由
壹、程序方面：
一、按第二審訴之變更或追加，非經他造同意不得為之，但請求
    之基礎事實同一者，不在此限，民事訴訟法第446條第1項、
    第255條第1項第2款定有明文。查，原告起訴主張被告李彥
    甫、施驊肱、陳鋒哲（下分稱其名，合稱被告3人）與原為
    被告之余軍翰、潘彥霖、陳奕宏、陳奕安、呂勁（下合稱余
    軍翰等5人，均與原告達成和解）故意以不法侵權行為，侵
    害其人格權，致其受損，依民法第184條第1項前段、第195
    條第1項規定，應負損害賠償責任，聲明被告與余軍翰等5人
    給付其新臺幣（下同）15萬元本息（見本院111年度附民字
    第25號卷〈下稱本院附民卷〉卷第11至15頁）。嗣原告在本院
    追加民法第185條第1項前段、連帶債務之法律關係為請求權
    ，單一聲明請求被告3人應連帶給付15萬元本息（見本院卷
    第164頁），係在同一原因事實，且可利用相同主張及證據
    資料之情況下為追加，揆諸前揭規定，自應准許。
二、被告3人經合法通知未於言詞辯論期日到場，核無民事訴訟
    法第386條所列各款情形，爰依原告之聲請，由其一造辯論
    而為判決。
貳、實體方面：
一、原告主張：李彥甫於民國109年6月14日晚上10時許，接獲訴
    外人即其女友王鈴珊來電稱伊在社群軟體Facebook上以「能
    牽你的手嗎」、「你怕我上你哦」等語騷擾，竟心生不滿，
    夥同原為被告之余軍翰、潘彥霖、陳奕宏、陳奕安、呂勁（
    下合稱余軍翰等5人，均與原告達成和解），於109年6月15
    日凌晨某時許，一同至伊位於新北市○○區○○路00巷00號3樓
    住處，雖潘彥霖為購買香菸而暫離開現場，惟在場之被告3
    人、余軍翰、呂勁、陳奕宏、陳奕安等人，由李彥甫、施驊
    肱、余軍翰、呂勁、陳奕安、陳奕宏（下合稱李彥甫等6人
    ）在伊住處外大聲叫囂、辱罵，質問臉書騷擾之事，除對伊
    恫稱：「你出來，我要把你處理（台語）」等語外，陳奕安
    亦恫稱：「有沒有砂輪機」（按：意指欲破壞外門闖入）等
    語，呂勁復持木刀不斷敲打鐵門，陳鋒哲則在旁助勢，其餘
    人持續在場叫囂、恫嚇，致伊住處外側鐵門多處凹陷、雕花
    斷裂損壞。嗣潘彥霖購物返回，被告3人與余軍翰等5人，見
    伊拒不見面，由呂勁先以腳將伊所有車牌號碼000-000號普
    通重型機車踹倒在地，李彥甫、施驊肱再輪流持黑色木刀敲
    擊、余軍翰自地上撿拾類似雨傘支架之鐵棍1支（未扣案）
    敲擊、潘彥霖則以腳踹、陳奕宏亦自地上撿拾不明物體1個
    （未扣案）敲擊等方式，共同破壞上開機車而致令不堪使用
    ，陳鋒哲仍在旁助勢。而被告3人與余軍翰等5人之上開不法
    侵權行為，致伊心生恐懼受有精神上痛苦，雖余軍翰等5人
    已與伊達成各賠償1萬9,000元之和解，被告3人仍應負侵權
    行為之損害賠償責任等情。爰依民法第184條第1項前段、第
    185條第1項前段、第195條第1項前段規定，求為命被告3人
    應連帶給付15萬元，及自刑事附帶民事訴訟起訴狀繕本送達
    最後1名被告之翌日起至清償日止，按年息5％計算利息之判
    決。
二、被告3人未於言詞辯論期日到場，亦未為任何聲明或陳述。
三、經查：
　　㈠按因故意或過失，不法侵害他人之權利者，負損害賠償責
      任。故意以背於善良風俗之方法，加損害於他人者亦同。
      又數人共同不法侵害他人之權利者，連帶負損害賠償責任
      ，民法第184條第1項、第185條第1項前段分別定有明文。
      查，被告3人及余軍翰等5人於109年6月15日凌晨某時許，
      對原告為強暴、脅迫、毀損及恐嚇等行為，致原告心生畏
      懼等情，有新北市政府警察局汐止分局扣押筆錄、扣押物
      品目錄表暨收據、現場及潘乙德機車、鐵門毀損照片、監
      視器翻拍畫面擷圖照片、車號000-000號機車車損估價單
      、檢察官109年10月8日及同年月21日勘驗筆錄、鐵門修繕
      估價單、Google地圖列印資料及扣案黑色木刀1把可稽（
      見本院卷第169至209頁、第213至217頁），並經被告3人
      及余軍翰等5人於刑事審理中供述明確（見本院卷第219至
      276頁、第279至309頁），又李彥甫、施驊肱因犯意圖供
      行使之用而攜帶兇器在公眾得出入之場所聚集三人以上下
      手實施強暴、脅迫等罪，陳鋒哲因犯意圖供行使之用而攜
      帶兇器在公眾得出入之場所聚集三人以上施強暴、脅迫在
      場助勢罪，分別經本院刑事庭判處有期徒刑6月、2月，有
      本院109年度上訴字第846號刑事判決書可稽（見本院卷第
      7至23頁），並經本院依職權調閱前開刑事卷宗核閱屬實
      。且施驊肱、陳鋒哲經合法通知，未於言詞辯論期日到場
      ，依民事訴訟法第280條第3項前段準用第1項規定，對原
      告主張前開事實，視同自認。是被告3人之上開行為已侵
      害原告之人格權，自屬不法故意侵害原告之人格權，自應
      負侵權行為之損害賠償責任，則原告依侵權行為之法律關
      係，請求被告3人連帶賠償所受損害，自屬有據。
　　㈡次按不法侵害他人之身體、健康、名譽、自由、信用、隱
      私、貞操，或不法侵害其他人格法益而情節重大者，被害
      人雖非財產上之損害，亦得請求賠償相當之金額，民法第
      195條第1項前段定有明文。又民法第195條第1項前段所謂
      「相當之金額」，應斟酌加害人實際加害情形、所造成之
      影響是否重大、被害人痛苦之程度、兩造之身分地位、經
      濟情形及其他各種情形核定之（最高法院47年台上字第12
      21號、51年台上字第223號判例意旨參照）。茲被告3人強
      暴、脅迫、恐嚇原告及在場助勢之行為，已使原告因此受
      有精神上之痛苦，原告本於侵權行為之法律關係，請求非
      財產上之損害賠償即精神慰撫金，應屬有據。茲審酌被告
      3人前往原告住處恐嚇原告或在場助勢所為實屬不該，兼
      衡李彥甫自陳國中肄業、月薪約3萬5千元、家庭經濟狀況
      勉強維持（見本院卷第245頁），施驊肱自陳高職畢業、
      待業中、家庭經濟狀況勉強維持（見本院卷第245頁），
      陳鋒哲自陳國中畢業、從事物流業、月薪約3萬元、家庭
      經濟狀況勉強維持（見本院卷第273頁），以及原告名下
      有房屋、土地及汽車等財產，被告3人名下則無資產等情
      ，有兩造稅務電子閘門財產所得調件明細表可參（外放本
      院限閱卷），再參以事件發生當時，被告3人不法侵權行
      為之緣由、經過及原告所受損害程度等情狀，認原告請求
      精神慰撫金15萬元，尚屬適當。
　　㈢惟按連帶債務人中之一人為清償而債務消滅者，他債務人
      同免其責任，此為民法第274條所明定。又依民法第276條
      第1項之規定，債權人如向連帶債務人中之一人免除債務
      ，而無消滅全部債務之意思表示者，除該債務人應分擔之
      部分外，他債務人仍不免其責任，此項規定之意旨，在避
      免當事人間循環求償，簡化其法律關係，故於債權人向連
      帶債務人中一人表示免除該債務人之全部債務時，固有上
      開規定之適用；惟於債權人與連帶債務人中之一人和解，
      同意該債務人為部分給付時，如和解金額低於該債務人基
      於民法第280條所定之「應分擔額」，為避免其他債務人
      為清償後，向和解債務人求償之金額高於和解金額，就其
      差額部分，應認其他債務人亦同免其責任；反之，如和解
      金額多於該和解債務人之「應分擔額」，因不生上述求償
      問題，該項和解自僅具相對效力，而無民法第276條第1項
      之適用。是債務人應分擔部分之免除，在債權人與連帶債
      務人中之一人成立和解，如無消滅其他債務人連帶賠償債
      務之意思，就債務人應允債權人賠償金額如低於「依法應
      分擔額」時，該差額部分，即因債權人對其應分擔部分之
      免除而有該條項規定之適用，並對他債務人發生絕對之效
      力（最高法院98年度台抗字第200號裁定意旨、98年度台
      上字第759號判決意旨參照）。查，被告3人與余軍翰等5
      人共同侵害原告之權利，該8人為連帶債務人，應平均分
      擔義務，各自分擔額為1萬8,750元（計算式：15萬元÷8＝1
      萬8,750元），余軍翰等5人與原告依民事訴訟法成立之和
      解即各自同意給付原告1萬9,000元，余軍翰、呂勁、陳奕
      安（下稱余軍翰等3人）已依和解內容分別給付原告1萬9,
      000元，有和解筆錄、匯款證明及原告之陳報狀可稽（見
      本院卷第111頁、第311至319頁），則依民法第274條規定
      ，發生清償效力，自可認定在余軍翰等3人所為上開清償
      部分，其餘連帶債務人亦同免其責。雖其餘連帶債務人即
      潘彥霖、陳奕宏和解金額多於各自應分擔額，但該和解金
      額之約定僅具相對效力，其餘連帶債務人即潘彥霖、陳奕
      宏於本院言詞辯論終結前並未依約給付原告各1萬9,000元
      ，業經原告陳述在卷（見本院卷第163頁），復有原告汐
      止龍安郵局帳號0000000-0000000號帳戶交易明細表可稽
      （見本院卷第119至121頁），然原告已因其等和解內容而
      免除其餘連帶債務人即潘彥霖、陳奕宏各自應分擔額即1
      萬8,750元部分，對其他連帶債務人亦生效力，又原告並
      無一併免除被告3人全部債務的意思（見本院卷第164頁）
      。則原告因連帶債務人余軍翰等3人因和解所為之清償以
      及因與其餘連帶債務人即潘彥霖、陳奕宏和解所為免除其
      等各自應分擔額即1萬8,750元部分，被告3人亦同免除其
      等應負擔部分之賠償責任。是本件賠償金額15萬元，經扣
      除連帶債務人余軍翰等3人所為清償之總金額5萬7,000元
      （計算式：1萬9,000元×3＝5萬7,000元），以及因和解而
      免除其餘連帶債務人潘彥霖、陳奕宏間各自應分擔總額3
      萬7,500元（計算式：1萬8,750元×2＝3萬7,500元）後，原
      告得請求被告3人連帶賠償之金額應為5萬5,500元（計算
      式：15萬元－5萬7,000元－3萬7,500元＝5萬5,500元）。
四、綜上所述，原告依民法第184條第1項前段、第185條、第195
    條第1項規定，請求被告3人應連帶給付5萬5,500元，及自刑
    事附帶民事起訴狀繕本送達最後1名被告之翌日即111年3月3
    日起（見本院附民卷第75頁）至清償日止，按年息5％計算之
    利息部分，為有理由，應予准許；逾此範圍之請求，為無理
    由，不應准許。
五、本件事證已臻明確，兩造其餘之攻擊或防禦方法及所用之證
    據，經本院斟酌後，均認不足以影響本判決之結果，爰不再
    逐一論列，附此敘明。
六、據上論結，原告之訴為一部有理由，一部無理由，判決如主
    文。
中　　華　　民　　國　　111 　年　　8　　 月　　30　　日
                  民事第十七庭   
                      審判長法  官  黃雯惠  
                            法  官  朱慧真
                            法  官  趙伯雄
正本係照原本作成。
不得上訴。
中　　華　　民　　國　　111 　年　　8 　　月　　30　　日
　　　　　　　　　　　　　  書記官  陳韋杉